【裁判字號】    98,審小上,136
【裁判日期】    981110
【裁判案由】    返還押租金
【裁判全文】
臺灣臺北地方法院民事判決           98年度審小上字第136號
上  訴  人  乙○○
被上訴人    甲○○
上列當事人間返還押租金事件，上訴人對於民國98年8月31日本
院臺北簡易庭98年度北小字第1557號第一審判決提起上訴，本院
判決如下：
    主    文
上訴駁回。
第二審訴訟費用新台幣壹仟伍佰元由上訴人負擔。
    理    由
一、本件上訴意旨略以：依系爭租賃契約第16條約定，只要「本
    件租屋之房屋稅、綜合所得稅等，若較出租前之稅額增加」
    之條件成就時，被上訴人對上訴人即負有補貼義務，非以「
    出租人之房屋稅、綜合所得稅有增加」及「房屋稅、綜合所
    得稅之納稅義務人須是出租人」為要件，更未言及承租人補
    貼之對象須為納稅義務人。又契約成立生效後，債務人所負
    之義務與侵權行為所負填補損害之義務不同，故即便系爭房
    屋租賃所得稅並未增加上訴人本人之綜合所得稅負擔，然被
    上訴人依系爭租賃契約第16條之約定，仍對上訴人負有補貼
    給付義務，況上訴人於原審已陳明因出租系爭房屋增加之稅
    款為新臺幣（下同）38,308元（於民國95年、96年、97年分
    別為2,821元、19,728元、15,759元），係由上訴人以所有
    之零用錢支付。從而，原審判決悖於最高法院17年上字第11
    18號判例意旨，且混淆侵權行為損害賠償責任與契約責任，
    適用法律確有不當之處，自屬違背法令，爰依法提起上訴，
    並聲明：原判決廢棄。
二、本件未經言詞辯論，故被上訴人未於本院提出書狀或言詞陳
    述其答辯聲明、理由。
三、按對於小額程序之第一審裁判之上訴，非以其違背法令為理
    由，不得為之，民事訴訟法第436條之24第2項定有明文。又
    對於小額程序之第一審判決，依上訴意旨足認上訴為無理由
    ，得不經言詞辯論為之，民事訴訟法第436條之29第2款亦有
    明定。而所謂判決違背法令，係指原判決有不適用法規或適
    用不當之情形，若僅係取捨證據、認定事實等屬於原審法院
    職權行使之事項，除有認定違法之情形外，應不生違背法令
    之問題，最高法院著有28年上字第1515號判例可據。本件上
    訴人提起上訴，形式上既已具體指摘原審判決理由有違背最
    高法院17年上字第1118號判例意旨之情形，應認尚符合民事
    訴訟法第436條之24第2項對於小額程序第一審判決，須以違
    背法令為理由方得提起上訴之規定，其提起上訴，即屬合法
    。然查：
（一）原審解釋系爭契約第16條約定，認上訴人就系爭房屋須有
      增加稅徵，被上訴人始須貼付該增加費用，並無違誤：
      按解釋契約，固須探求當事人立約時之真意，不能拘泥契
      約之文字，但契約文字業已表示當事人真意，無須別事探
      求者，即不得返捨棄約文字而更為曲解。」此有最高法院
      17年上字第1118號判例意旨可資參照。本件依系爭租賃契
      約第16條約定：「本件租屋之房屋稅、綜合所得稅等，若
      就出租前之稅額增加時，其增加部分，應由乙方（即被上
      訴人）補貼。乙方絕不異議。」雙方立約之真意，乃租賃
      契約雙方就因租賃關係所增加支出之稅捐，予以分配其應
      由何人負擔之約定。是依系爭租賃契約第16條約定，必出
      租人（上訴人）因本件房屋租賃而繳納之稅捐有所增加，
      該增加之部分，始應由被承租人填補貼付，此觀上開系爭
      租約第16條約定自明，被上訴人稱依上開約定，即便系爭
      房屋租賃未增加其本人之綜合所得稅負擔，被上訴人仍負
      有補貼之義務云云，乃曲解契約文意而為解釋，不足為採
      。原審解釋系爭契約第16條約定，認上訴人就系爭房屋須
      有增加稅徵，被上訴人始須貼付該增加費用，並無違誤。
（二）原審依系爭租賃契約第16條之約定，認被上訴人無須負擔
      補稅費用，於法有據：
      上訴人連同配偶簡劉惠璧95年度、96年度、97年度之年度
      收入合計分別為68,974元、75,865元、207,437元，均小
      於全部免稅額與全部扣除額之加總，故如其自行合併申報
      ，即未達課稅標準。況上訴人與其配偶自95年起均由其媳
      陳金琳申報扶養，減免陳金琳應繳納之綜合所得稅，此均
      有上訴人所提之綜合所得稅申報書在卷可憑，是原審以系
      爭房屋租賃所得稅並未增加上訴人本人之綜合所得稅負擔
      ，爰依系爭租賃契約第16條約定，認被上訴人無須補貼稅
      捐，並無違誤。
四、綜上所述，原審判決並無上訴人所指違背法令情事，上訴人
    提起本件上訴，依其上訴意旨足認上訴為無理由，爰依民事
    訴訟法第436條之29第2款規定，不經言詞辯論，逕以判決駁
    回。
五、上訴人應負擔之第二審訴訟費用額確定為新台幣1,500元。
六、據上論結，本件上訴為無理由，依民事訴訟法第436條之32
    第1項、第2項、第449條第1項、第436條之29第2款、第78條
    、第436條之19，判決如主文。
中    華    民    國    98    年    11    月    10    日
              民事第六庭  審判長  法  官  朱漢寶
                                  法  官  陳婷玉
                                  法  官  黃柄縉
以上正本係照原本作成。
本判決不得再上訴。
中    華    民    國    98    年    11    月    10    日
                                  書記官  洪仕萱

司法院資訊處製作；財團法人民間司法改革基金會備份。
